【裁判字號】    95,毒抗,191
【裁判日期】    950327
【裁判案由】    聲請觀察勒戒
【裁判全文】
臺灣高等法院臺中分院刑事裁定         95年度毒抗字第191號
抗  告  人  臺灣臺中地方法院檢察署檢察官
被      告  甲○○
上列抗告人因聲請觀察勒戒案件，不服臺灣臺中地方法院中華民
國95年2月8日所為裁定 （95年度毒聲字第184號）提起抗告，本
院裁定如下：
    主  文
原裁定撤銷，發回台灣台中地方法院。
    理  由
一、抗告人臺灣臺中地方法院檢察署檢察官於原審聲請意旨略以
    ：被告甲○○基於施用第二級毒品之概括犯意，於九十四年
    十一月底起至九十五年一月十日止，連續在其位於臺中市○
    ○路十五之九號三○八室租處，施用第二級毒品安非他命多
    次，嗣於九十五年一月十七日凌晨一時三十分許，在上址為
    警查獲之事實，業據被告自白不諱，並有第二級毒品安非他
    命一包（含袋重○點三公克）、玻璃球吸食器一支扣案可證
    ，爰依毒品危害防制條例第二十條第一項及觀察勒戒處分執
    行條例第三條第一項，聲請裁定將被告送勒戒處所觀察勒戒
    等語。
二、原裁定意旨略以：被告之採尿時間為九十五年一月十七日，
    距其自承施用第二級毒品甲基安非他命之時間，已逾五日以
    上；再扣案之粉末一包並無積極證據足證確屬甲基安非他命
    ，縱認扣案之粉末一包確屬第二級毒品甲基安非他命無誤，
    至多僅能證明有持有之事實而已，綜合卷內資料，尚無法確
    認被告有施用第二級毒品甲基安非他命之犯行，難僅憑被告
    之自白，遽認被告確有施用第二級毒品甲基安非他命犯行。
    從而，認抗告人於原審之聲請對被告為觀察勒戒，尚難准許
    ，應予駁回等語。
三、抗告意旨略以：1.抗告人於原審聲請對被告為觀察、勒戒，
    並未以被告之尿液暨檢驗報告為證據方法，原裁定於抗告人
    所提證據方法以外，自行審酌檢察官所未提出且與聲請事實
    不具重要關聯性之證據方法，為駁回聲請之理由，自有判決
    適用證據方法不當之違法。2.原審若認為被告於採尿回溯96
    小時內有施用第二級毒品之犯行，而為本件聲請效力所及，
    且有調查必要者，亦應本於職權調查，且得先行釋放被告，
    乃竟未予調查，復以此據為駁回聲請之理由，亦有應調查證
    據未予調查之違法。3.抗告人於原審另提出扣案之玻璃吸食
    器一個為被告施用毒品之佐證，原審竟未審酌，於裁定時置
    而不論，顯亦有理由不備之違法。原裁定有上述違誤之處，
    爰提起抗告，請求撤銷原裁定等語。
四、按：「被告之自白固不得作為認定犯罪之唯一證據，而須以
    補強證據證明其確與事實相符，然茲所謂之補強證據，並非
    以證明犯罪構成要件之全部事實為必要，倘其得以佐證自白
    之犯罪非屬虛構，能予保障所自白事實之真實性，即已充分
    。又得據以佐證者，雖非直接可以推斷該被告之實施犯罪，
    但以此項證據與被告之自白為綜合判斷，若足以認定犯罪事
    實者，仍不得謂其非屬補強證據」（最高法院73年台上字第
    5638號判例要旨參照）。經查：本件被告於原審訊問時坦稱
    其自94年11月底起至95年1月10 日止有施用第二級毒品安非
    他命之犯行，並有第二級毒品安非他命0.3 公克、玻璃吸食
    器一個扣押足資佐證；被告於原審訊問時且稱扣押之安非他
    命係伊所有，的確是安非他命，查扣之吸食器也是伊所有，
    供伊吸食使用等語。查，施用安非他命需藉助如錫箔紙（或
    鋁箔紙）、玻璃吸食器等工具，且需有安非他命為吸食之素
    材，此已不待多言，本件既查扣有玻璃吸食器、安非他命等
    物，被告又未辯稱該吸食器從未使用過，該安非他命係剛買
    回來尚未吸食過等情，則本於生活經驗法則，該二項證據應
    足充補強證據。原裁定就檢察官所提之三項證據：1.被告於
    警詢、偵查之自白；2.扣押之第二級毒品0.3 公克；3.玻璃
    吸食器一個等物，未予綜合研判，僅以抗告人未能提出於95
    年1月10 日前對被告採尿且經檢驗為陽性反應之尿液檢驗報
    告，即駁回抗告人於原審之聲請，自有未當。檢察官抗告意
    旨執以指摘原裁定不當，其抗告為有理由，自應由本院將原
    裁定撤銷，並為期調查之翔實及維護當事人審級之利益，將
    本件發回原審法院更為調查後另為適當之裁定，裨昭折服。
據上論結，應依刑事訴訟法第四百十三條前段，裁定如主文。
中    華    民    國    95    年    3     月    27    日
              刑事第四庭  審判長法  官  洪  耀  宗
                                法  官  劉  登  俊
                                法  官  江  德  千
上列正本證明與原本無異。
不得再抗告。
                                書記官  吳  麗  琴
中    華    民    國    95    年    3     月    28    日
                                                      Ｒ


司法院資訊處製作；財團法人民間司法改革基金會備份。
